【裁判字號】    97,消債更,1842
【裁判日期】    980331
【裁判案由】    更生事件
【裁判全文】
臺灣板橋地方法院民事裁定          97年度消債更字第1842號
聲  請  人  金恩研原名「金靜.
代  理  人  唐迪華律師
上列當事人因消費者債務清理事件聲請更生，本院裁定如下：
    主  文
聲請駁回。
聲請費用由聲請人負擔。
    理  由
一、按債務人與金融機構協商成立者，不得聲請更生或清算，但
    因不可歸責於己之事由，致履行顯有重大困難者，不在此限
    ；本條例施行前，債務人依金融主管機關協調成立之中華民
    國銀行公會會員辦理消費金融案件無擔保債務協商機制與金
    融機構成立之協商，準用前項之規定，消費者債務清理條例
    第151條第 5項、第6項分別定有明文。又聲請更生或清算不
    合程式或不備其他要件者，法院應以裁定駁回之，但其情形
    可以補正者，法院應定期間先命補正，復為同條例第 8條所
    明定。
二、本件聲請意旨略以：聲請人目前債務總金額為新臺幣（下同
    ）1,277,834 元，具有不能清償債務之情事，消費者債務清
    理條例施行前，曾於民國95年間依照中華民國銀行公會會員
    辦理消費金融案件無擔保債務協商機制，與中國信託商業銀
    行股份有限公司（下稱中國信託）達成協商，雙方約定聲請
    人自95年5月起，分80期，利率0.00%，每月10日以19,827元
    依各債權銀行債權金額比例清償各項債務，至全部清償為止
    ，然協商成立之後，因聲請人所經營之章怡企業社倒閉，且
    其每月除三餐費用6,000 元、機車油錢1,500 元及房屋租金
    6,000 元外，尚須分擔小孩之扶養費3,000 元（見本院卷第
    32頁財產及收入狀況說明書），職此之故，聲請人每月之基
    本支出即高達16,500元，實在無法依協商約定繼續還款，因
    此，聲請人於繳款6 期後毀諾，最後繳款日期為95年9 月（
    見本院卷第135 頁）；再當初與中國信託協商之金額係由銀
    行所訂定，聲請人根本無法不同意，否則即協商破裂，因此
    ，聲請人非刻意脫免還款責任，而係具有不可歸責於己致履
    行顯有重大困難之事由，且其無擔保或無優先權之債務總額
    未逾1,200 萬元，復未經法院裁定開始清算程序或宣告破產
    ，依法自得聲請更生程序；又聲請人目前任職於大潤發蔬果
    區，每月薪資約20,000元（見本院卷第135 頁），進入更生
    程序後，其願以每1 個月為1 期，每期給付3,500 元作為清
    償方案，懇請裁定開始更生等語。
三、經查：
  (一)聲請人曾參與中華民國銀行公會會員辦理消費金融案件無擔
    保債務協商機制（下稱協商機制），與中國信託達成協商，
    並於95年10月毀諾等情，有聲請人提出之財團法人金融聯合
    徵信中心債權人清冊及中國信託98年2 月24日民事陳報狀（
    見本院卷第12至14頁、第22至27頁、第46至58頁）在卷可稽
    。是其聲請更生，須符合「不可歸責於己致履行顯有重大困
    難事由」之要件，方為適法。
  (二)聲請人主張經營之網咖倒閉，而每月基本支出高達16,500元
    ，且協商金額乃係中國信託訂定，聲請人無法不同意，主張
    毀諾具有不可歸責於己事由云云。惟查：
  1.聲請人自承為創業而在沒有積蓄的情形下，貸款投資經營網
    咖，且因經營不善導致入不敷出而積欠龐大債務等語（見本
    院卷第 135頁），蓋聲請人希冀利用借貸資金以獲得更大之
    收益，故非法所不許，但相較於為維持生活必要支出而借貸
    之債務人而言，本件聲請人債務累積之情節，已難謂非無可
    議之處。
  2.又聲請人經營之章怡企業社於95年10月2 日申請註銷，固有
    財政部臺灣省北區國稅局臺北縣分局北區國稅北縣三字第09
    71012188號函（見本院卷第17至19頁）可證，但聲請人實際
    終止營業之時點為95年8 月間，且肇因於附近新開了1 間網
    咖，推出每小時10元的優惠，聲請人因不堪惡性競爭而結束
    營業，此為聲請人自陳在卷（見本院卷第137 頁），姑且不
    論章怡企業社倒閉是否可歸責於聲請人在經營策略或手法上
    出現錯誤，但聲請人既自93年12月21日即開始經營網咖事業
    ，自當熟悉該營業可能產生之風險、競爭，而其在權衡利害
    關係後，猶願與中國信託達成協商，益證聲請人具有可承擔
    營業不利益之能力，如今聲請人徒於協商成立後，再以經營
    不善作為毀諾之事由，自無可採。
  3.再聲請人主張每月必要支出為16,500元乙節，其中聲請人所
    列近2 年每月支出房屋租金6,000 元，雖有房屋租賃契約書
    （見本院卷第20頁）附卷可參，但查該房屋租賃契約除業於
    98年1 月1 日約滿外，聲請人配偶王明章名下既有坐落於臺
    北縣板橋市○○路239 巷12之1 號之房地乙筆，有財政部臺
    灣省北區國稅局財產歸屬資料清單1 份存卷可憑（見本院卷
    第140 頁），且聲請人亦設籍於該址，亦有戶籍謄本可參（
    見本院卷第28頁），核聲請人自無再支出房屋租金之必要；
    又聲請人所列每月支出膳食費6,000 元、機車加油費1,500
    元等（見本院卷第32頁以下）顯然過高，是聲請人應有撙節
    開支之空間，則扣除上開房屋租金6, 000元後，聲請人每月
    之生活必要支出應在10,500元以下，始為合理。另聲請人於
    申請協商機制時，表示每月薪資為30,000元（見本院卷第51
    至52頁消費金融無擔保債務協商案件申請人財務資料表），
    以之扣除協商款項19,827元，聲請人每月仍餘10,173元可資
    運用，雖聲請人指稱協商金額乃係中國信託訂定，聲請人無
    法不同意云云，但該協商機制既經聲請人簽署同意，且協商
    方案亦非聲請人無法負擔，其毀諾協商條件自難認為適法。
  4.綜上，核諸聲請人前開陳述，難認具有不可歸責於己之事由
    ，且其復未舉證證明有其他具不可歸責之情節，其更生聲請
    自屬無據。
四、據上論結，本件聲請人既無消費者債務清理條例第151條第5
    項但書所規定不可歸責於己之事由，其向本院聲請更生，應
    屬無據，自應駁回其更生之聲請，爰裁定如主文。
五、另目前銀行公會針對曾經參加95年協商機制毀諾之債務人，
    提供「個別協商一致性方案」使能再進行協商，而聲請人既
    仍有固定之收入，尚非不得與中國信託等債權人再次進行解
    決債務之商談，以謀求適當之履行條件，附此敘明。
中    華    民    國    98    年    3     月    31    日
                  民事第二庭  法  官  張筱琪
上為正本係照原本作成
如不服本裁定，應於裁定送達後10日內，以書狀向本院提出抗告
，並繳納抗告費新臺幣1千元
中    華    民    國    98    年    3     月    31    日
                              書記官  連思斐


司法院資訊處製作；財團法人民間司法改革基金會備份。
